臺灣高等法院臺南分院刑事判決
                                  110年度上訴字第1206號
上  訴  人  
即  被  告  張榮典




選任辯護人  侯清治律師（法扶律師）
上列上訴人即被告因違反毒品危害防制條例案件，不服臺灣嘉義
地方法院110年度訴字第248號中華民國110年8月31日第一審判決
（起訴案號：臺灣嘉義地方檢察署110年度偵字第1256號、110年
度偵字第1257號），提起上訴，本院判決如下：
    主  文
上訴駁回。
    事  實
一、乙○○明知甲基安非他命為毒品危害防制條例所列管之第二級
    毒品，依法不得販賣，竟於如附表編號1至3所示之時間、地
    點，分別基於販賣第二級毒品甲基安非他命以營利之犯意，
    以行動電話門號0000000000號(下稱系爭門號)及安裝其中之
    LINE通訊軟體為聯絡工具，於談妥交易內容後，由甲○○於10
    9年7月27日、同年8月11日、同年月31日分別匯款新臺幣(下
    同)3,000元至乙○○名下中華郵政股份有限公司蘆洲中原路郵
    局帳戶（以下簡稱系爭帳戶）內，乙○○則於確認收受款項後
    ，以統一超商店到店之方式，分別寄送內含甲基安非他命1
    包(約1公克)之包裹予甲○○，共3次。
二、嗣經警依原審法院核發之通訊監察書對乙○○所使用之系爭門
    號進行監聽，並通知甲○○到案進行調查後，經乙○○同意對其
    住處實施搜索後，扣得上開行動電話1支(含門號0000000000
    號之SIM卡1枚)，而悉上情。
三、案經嘉義縣警察局中埔分局報請臺灣嘉義地方檢察署檢察官
    偵查起訴。
    理  由
壹、程序部分
一、本件被告被訴轉讓禁藥部分（業經原審以判決附表編號4至7
    判處罪刑並定應執行刑為有期徒刑10月），及被告被訴如起
    訴書附表編號4販賣第二級毒品予高健原部分（業經原審以
    判決諭知無罪），均未據檢察官或被告提起上訴，是業已確
    定在案，此二部分自均不在本院審理範圍內，先此敘明。
二、證據能力部分
（一）證人甲○○於警詢時之陳述，為被告以外之人於審判外之言
      詞陳述，經被告及辯護人於本院準備程序時表示否認其證
      據能力（見本院卷第73頁），是依刑事訴訟法第159條第1
      項之規定，應無證據能力。
（二）又按被告以外之人於偵查中向檢察官所為之陳述，除顯有
      不可信之情況者外，得為證據，刑事訴訟法第159條之1第
      2項定有明文。查本件被告及辯護人於本院準備程序及刑
      事上訴理由狀中主張：證人甲○○因遭檢察官諭知具結義務
      ，故已無法自由陳述，是證人甲○○之證述有顯不可信之情
      況，以此否認證人甲○○於偵查中所為陳述之證據能力。然
      按證人除因一、未滿十六歲者。二、因精神障礙，不解具
      結意義及效果者，不得令其具結外，應命具結。及證人依
      法應具結而未具結者，其證言不得作為證據。此刑事訴訟
      法第186條、第158條之3分別定有明文。而證人甲○○於偵
      查中擔任證人，既已依法具結，有其證人結文1份在卷可
      參（見1256偵卷第83頁），則依刑事訴訟法第158條之3規
      定之反面解釋，證人甲○○於偵查中以證人身分依法具結後
      所為之陳述，自應具有證據能力無疑。且證人甲○○於具結
      後作證，乃依上開法律規定而為，自難認因具結而有何顯
      不可信之情況，故辯護人之上開主張，自屬於法有違，難
      以採信。  
（三）至其餘本判決認定事實所引用之被告以外之人於審判外之
      言詞或書面陳述，業經被告及其辯護人於本院準備程序中
      表示均同意作為證據（見本院卷第73頁），依刑事訴訟法
      第159條之5第1項之規定，自均有證據能力。另本判決下
      列所引用之其餘非供述證據，並無證據證明係公務員違背
      法定程序所取得，亦無顯不可信之情況，且經本院於審理
      期日提示予被告及其辯護人依法進行調查，依刑事訴訟法
      第158條之4之反面解釋，該等證據自均有證據能力。
貳、認定犯罪事實所憑之證據及理由　
一、訊據被告乙○○就其曾於109年7月27日、同年8月11日、同年
    月31日，分別以系爭門號之行動電話通訊軟體LINE與證人甲
    ○○聯繫後，證人甲○○即於109年7月27日、同年8月11日、同
    年月31日分別匯款3,000元至被告之郵局帳戶內，被告於收
    受款項後，則分別至超商以店到店方式寄送包裹予證人甲○○
    收受等情，固均不爭執，然矢口否認有何販賣第二級毒品甲
    基安非他命予證人甲○○之犯行，辯稱：伊沒有拿毒品給證人
    甲○○，伊寄給證人甲○○的東西，真的是茶葉，因為證人甲○○
    比較適合喝臺北的茶葉，請伊寄過去給他，伊是去茶葉專門
    店買的茶葉云云（見本院卷第117頁）。辯護人亦為被告辯
    護稱：原審片面採信證人甲○○之證言，有違證據裁判主義，
    因本件並非人贓俱獲，證據已非百分之百，又經被告全部否
    認，此證據是否真實尚欠明瞭，不能證明被告確係販賣。且
    2人間之通話譯文並沒有販賣，自不得臆測為販賣，況沒有
    安非他命當場被抓，為何事後監聽即可推測為販賣安非他命
    ，為此請求撤銷原審判決，就被告販賣毒品予甲○○部分，諭
    知無罪等語。經查：
（一）被告就其於109年7月27日、同年8月11日、同年月31日，
      以系爭行動電話使用通訊軟體LINE與證人甲○○聯繫後，證
      人甲○○即於109年7月27日、同年8月11日、同年月31日各
      匯款3,000元至被告郵局帳戶內，及被告於收受款項後，
      即分別至超商以店到店方式寄送包裹予證人甲○○，
　　　而證人甲○○於109年7月29日、同年8月13日有以LINE回復
      被告稱已有領到包裹等情，固均不否認，核與證人甲○○於
      偵查及原審審理中證述明確(見1256偵卷第69至91頁；125
      7偵卷第45至52頁；原審卷第165至176頁) ，且有通訊軟
      體LINE對話紀錄翻拍照片29張、中華郵政股份有限公司蘆
      洲中原路郵局查詢回復簡函暨客戶基本資料、交易明細各
      1份附卷可稽(見警卷一第37至51頁) 。是此部分之事實，
      首堪認定。　　　
（二）被告固辯稱：伊寄給證人甲○○的東西真的是茶葉，伊是去
      茶葉專門店買的云云，然查：證人甲○○於偵查中具結證稱
      ：我有向被告買過甲基安非他命，我匯款給他，他用7-11
      店到店，我到超商取貨或我到臺北三重去找他。我是用現
      金臨櫃匯到被告自己郵局的帳戶，我有匯過三次3000元給
      他，這三次都是要向被告買安非他命，後來被告都有把安
      非他命寄出給我，他都寄到7-11，我都有去領，我記性不
      好，只要我有匯錢給他，就是向他買，我確定這三次都有
      拿到東西，我沒有欠他錢，匯錢給他都不是要買茶葉，都
      是安非他命等語（見1256偵卷第69至73頁）。另證人甲○○
      於原審審理中亦具結證稱：在去年4月8日跟檢察官說三次
      匯款都是買安非他命確定是事實，這三次匯款前，我都用
      LINE跟被告聯絡，警卷第37頁LINE對話紀錄照片編號13至
      18這些對話都跟我買安非他命有關。我剛才一開始回答檢
      察官時說我是跟被告買茶葉，是因為我想偏袒他，但是聽
      檢察官說，我如果謊報要關多久，所以只好老實講等語（
      見原審卷第165、176頁）。是證人甲○○於偵查及原審具結
      證稱其三次匯款後，被告寄到超商之包裹內確是第二級毒
      品，而非茶葉等證詞，自仍屬相符一致。
（三）再查，證人甲○○於109年7月29日、同年8月13日均有以LIN
      E回復被告，其已有領到包裹，且於109年7月30日，並有
      以LINE向被告稱：「你自己沒覺得味道很重嗎」、「強力
      膠的味道」、「...只是你東西那麼多你沒覺得『吃完』有
      強力膠的味道嗎」，另於同年8月13日有以LINE告知被告
      「老兄  這次就不錯了...」等語，均乃被告所不爭執者
      （見本院卷第74至75頁），復有通訊軟體LINE對話紀錄翻
      拍照片在卷可稽(見警卷一第40至42頁) 。且衡情一般常
      情，對茶葉味道好壞之感覺，通常會用「喝完」來表達，
      不會用「吃完」來表達，但施用毒品者則可能用「吃完」
      毒品來形容毒品味道之感覺，再者，若是至茶葉專門店購
      買的茶葉，應不可能會出現很重的「強力膠」味道，且茶
      葉並非違禁物品，到處皆可購買，故若是以3千元高價購
      買之茶葉，於第一次已發現有很重的強力膠味道後，一般
      人應不至於會再向同一人繼續購買同樣茶葉。然若係來路
      不明、製程不良的劣質毒品，則自有可能會伴隨很重的「
      強力膠」味道，且因甲基安非他命為第二級毒品，屬禁止
      流通之違禁物品，故縱第一次購買後發現風味或品質不佳
      ，囿於毒癮發作、且購得管道非常有限，無從選擇，故仍
      有可能繼續向同一人購買之。是故，觀諸證人甲○○在收到
      被告寄來的東西後，在2人之LINE對話紀錄中，是向被告
      抱怨「吃完」被告寄來的東西後，有「很重的強力膠」味
      道，此核與證人甲○○於偵查及原審中所證稱，其三次各匯
      款3千元給被告後，被告三次寄到7-11給他的東西，是甲
      基安非他命，並非茶葉等語，自較為合乎情理，應可採信
      。而被告辯稱其寄給證人甲○○的東西，是在臺北專門店購
      買的茶葉，除與證人甲○○上開具結之證述不同外，亦與證
      人甲○○收到東西後向被告表達東西好壞意見之LINE對話紀
      錄無法吻合，故被告上開辯解應僅屬事後卸責之詞，無從
      採信。
（四）按毒品物稀價昂，政府查緝甚嚴，持有者苟非有利可圖，
      當不可能甘冒法律制裁之風險而販賣，且販賣毒品乃違法
      行為，非可公然為之，亦無公定價格，容易分裝增減分量
      ，每次買賣之價量，並因買賣雙方關係之深淺、資力、需
      求量及對行情之認知、來源是否充裕、查緝是否嚴緊、購
      買者被查獲時供出購買對象之風險評估等因素，而異其標
      準，非可一概而論，而販賣毒品之利得，除行為人坦承犯
      行或價量俱臻明確外，委難察得實情，販賣之人從價差或
      量差中牟利之方式雖異，其意圖營利之販賣行為則無不同
      ，職是之故，即使未經查得實際販賣之利得，惟除非別有
      事證足認係按同一價量委買或轉售，確未牟利外，尚難執
      此遽認非法販賣之證據有所未足，而諉無營利之意思，或
      阻卻販賣犯行之追訴。衡諸毒品取得不易，量微價高，依
      一般社會通念以觀，凡為販賣之不法勾當者，倘非以牟利
      為其主要誘因及目的，應無甘冒被查緝重刑之危險，無端
      義務為該買賣毒品之工作，是行為人當有從中賺取差價、
      量差等牟利之意圖及事實，此應屬符合論理法則且不違背
      社會通常經驗之合理判斷。經查，被告與證人甲○○間並無
      任何特殊或深厚交誼，被告當無甘冒重刑風險為證人甲○○
      無償取得甲基安非他命之動機存在，故被告三次收取證人
      甲○○之價金後，再分別寄送第二級毒品予證人甲○○之行為
      ，其主觀上確均有從中賺取差額利益之營利意圖，應無疑
      義。
二、綜上所述，本案事證明確，被告前揭三次販賣第二級毒品予
    證人甲○○之犯行，均堪以認定，應依法論科。　
參、論罪
一、核被告於如附表編號1至3所為，各係犯毒品危害防制條例第
    4條第2項之販賣第二級毒品罪。又被告於販賣前各次持有第
    二級毒品進而販賣，其單純持有之低度行為均應為販賣之高
    度行為所吸收，不另論罪。又被告所犯上開各罪，因犯意各
    別、行為互殊，應予分論併罰。　　
二、查被告前曾因偽造貨幣等案件，經臺灣士林地方法院以97年
    度訴字第1033號判決定應執行刑為有期徒刑8年確定，入監
    執行至106年5月9日因縮短刑期假釋出監，至108年12月31日
    假釋未經撤銷視為執行完畢，此有臺灣高等法院被告前案紀
    錄表1份在卷可參，是被告於上述有期徒刑執行完畢後5年內
    ，故意再犯本件有期徒刑以上之各罪，均構成累犯，除法定
    刑為無期徒刑部分依法不得加重外，其餘部分均應依刑法第
    47條第1項之規定，加重其刑。至司法院釋字第775號解釋，
    依解釋文及理由之意旨，係指構成累犯者，不分情節，一律
    加重最低本刑，於不符合刑法第59條所定要件之情形下，致
    生行為人所受之刑罰超過其所應負擔罪責之個案，不符罪刑
    相當原則、比例原則。於此範圍內，在修正前，為避免發生
    上述罪刑不相當之情形，法院就該個案應裁量是否加重最低
    本刑；依此，該解釋係指個案應量處最低法定刑、又無法適
    用刑法第59條在內減輕規定之情形，法院應依此解釋意旨裁
    量不予加重最低本刑（最高法院108年度台上字第338號判決
    意旨參照）。查本件依被告構成累犯及犯罪之情節，要無上
    開情事，自仍有累犯加重其刑規定之適用，併此敘明。
肆、上訴駁回之理由
一、原審認被告販賣第二級毒品予證人甲○○之犯行，均屬事證明
    確，並以行為人之責任為基礎，審酌被告已年屆60歲、思慮
    成熟，竟漠視國家嚴禁毒品之政策規範，而販賣甲基安非他
    命，助長施用毒品之歪風，長遠而言對社會秩序實有不利影
    響，且其前另有竊盜等前科(構成累犯部分不重複評價)，素
    行非端，卻仍有上開犯行，實當嚴懲，兼衡其犯後態度、販
    賣毒品之種類、數量、金額等侵害法益程度、犯罪手段及動
    機等節，暨其自陳職業為工，國小畢業之智識程度，離婚、
    小孩已成年之家庭生活狀況，及須扶養女兒、哥哥之經濟狀
    況等一切情狀(見警卷一第2頁；原審卷第201頁)，各量處有
    期徒刑11年，並依定應執行刑之限制加重原則等，定此部分
    之應執行刑為有期徒刑15年。並以扣案之行動電話1支(含門
    號0000000000號SIM卡1枚)，屬被告所有且供其販賣第二級
    毒品所用之聯繫工具(見原審卷第199頁)，依毒品危害防制
    條例第19條第1項規定宣告沒收。另被告因本件販賣第二級
    毒品之犯罪所得共9,000元，雖未扣案，仍應依刑法第38條
    之1第1項前段規定，宣告沒收，並於全部或一部不能沒收或
    不宜執行沒收時，追徵其價額。本院經核原審認事用法，並
    無違誤，量刑、定應執行刑及沒收等，亦均屬妥適，應予維
    持。
二、本件被告上訴理由意旨雖以：被告並非人贓俱獲，當場被抓
    ，且被告全部否認，事後通訊監察譯文中亦未提及販賣，故
    原審僅片面採信證人甲○○之證言，有違證據裁判主義，不能
    證明被告確係販賣云云，然查：原審判決並非僅憑證人甲○○
    之證詞為唯一證據，亦未以「通訊監察譯文」為臆測，而是
    參照被告與證人甲○○間於上開日期之「LINE」對話紀錄內容
    此一客觀具體事證，作為補強證人甲○○證詞之證據，此觀諸
    原審判決意旨甚明。又縱使被告並非人贓俱獲，當場被抓，
    亦不論被告犯後是否全部否認，若卷內已有積極證據足資認
    定被告犯行，自仍得以論罪科刑，故上訴意旨就此部分，均
    容有誤會，無從憑採。另上訴意旨要求再傳甲○○到庭作證，
    然證人甲○○於本院審理時僅具結證稱其都忘記了，因其有吃
    憂鬱症的藥，記憶會比較差，並提出殘障手冊正本1份為證
    ，此有影本1份在卷可參（見本院卷第123頁），故亦無從以
    證人甲○○於本院審理時之證詞，逕為對被告有利之認定。且
    證人甲○○係於111年1月18日始至本院審理時作證，距離本件
    案發之109年7、8月間，已經1年有餘，故其現因吃藥記憶差
    ，導致忘記，尚非與常情有違，亦難以其於本院審理時證稱
    忘記了、記憶差，即遽認其在距離案發當時較近之偵查及原
    審時之具結證述，為不可採信，亦併此敘明。是本件被告上
    訴意旨，仍執前詞，指摘原審判決認定有所違誤，均無理由
    ，自應予駁回。　
據上論斷，應依刑事訴訟法第368條，判決如主文。
本案經檢察官葉美菁提起公訴，檢察官王全成到庭執行職務。
中　　華　　民　　國　　111 　年　　1 　　月　　28　　日
                  刑事第四庭    審判長法　官  郭玫利 
                                      法　官  陳金虎
                                      法　官  林臻嫺
以上正本證明與原本無異。
如不服本判決應於收受送達後20日內向本院提出上訴書狀，其未
敘述上訴理由者，並得於提起上訴後20日內向本院補提理由書（
均須按他造當事人之人數附繕本）「切勿逕送上級法院」。
　　　　　　　　　　　　　　　　　　　書記官  劉素玲
中　　華　　民　　國　　111 　年　　1 　　月　　28　　日
附錄法條：
毒品危害防制條例第4條
製造、運輸、販賣第一級毒品者，處死刑或無期徒刑；處無期徒
刑者，得併科新臺幣3千萬元以下罰金。
製造、運輸、販賣第二級毒品者，處無期徒刑或10年以上有期徒
刑，得併科新臺幣1千5百萬元以下罰金。
製造、運輸、販賣第三級毒品者，處7年以上有期徒刑，得併科
新臺幣1千萬元以下罰金。
製造、運輸、販賣第四級毒品者，處5年以上12年以下有期徒刑
，得併科新臺幣5百萬元以下罰金。
製造、運輸、販賣專供製造或施用毒品之器具者，處1年以上7年
以下有期徒刑，得併科新臺幣1百50萬元以下罰金。
前五項之未遂犯罰之。
卷宗清單 1、警卷一：嘉中警偵字第1100001068號卷 2、警卷二：嘉中警偵字第1100001090號卷 3、1256偵卷：嘉義地檢署110年度偵字第1256號卷 4、1257偵卷：嘉義地檢署110年度偵字第1257號卷 5、查扣卷：嘉義地檢署110年度查扣字第63號卷 6、原審卷：臺灣嘉義地方法院110年度訴字第248號卷 7、本院卷：臺灣高等法院臺南分院110年度上訴字第1206號卷 
附表：
編號 時間及地點 買毒者 交易金額 （新臺幣） 犯罪行為 所犯罪名及所處宣告刑 1 109年7月27日至同年月29日 甲○○ 3,000元 乙○○於前開時間、地點，以前開金額販賣甲基安非他命1包予甲○○ 乙○○販賣第二級毒品，累犯，處有期徒刑拾壹年。  嘉義縣○○鄉○○村000號統一超商合豐門市     2 109年8月11日至同年月13日  3,000元 乙○○於前開時間、地點，以前開金額販賣甲基安非他命1包予甲○○ 乙○○販賣第二級毒品，累犯，處有期徒刑拾壹年。  嘉義縣○○鄉○○村000號統一超商合豐門市     3 109年8月31日至同年9月2日  3,000元 乙○○於前開時間、地點，以前開金額販賣甲基安非他命1包予甲○○ 乙○○販賣第二級毒品，累犯，處有期徒刑拾壹年。  嘉義縣○○鄉○○村000號統一超商合豐門市     4 109年9月4日17時18分許  無償轉讓 乙○○於前開時間、地點，無常轉讓數量不詳之甲基安非他命若干予甲○○ 乙○○犯藥事法第八十三條第一項之轉讓禁藥罪，累犯，處有期徒刑肆月。  嘉義市○區○○路000號力豪汽車旅館206房     5 109年11月1日11時17分許 柯芬蘭 無償轉讓 乙○○於前開時間、地點，無常轉讓數量不詳之甲基安非他命若干予柯芬蘭 乙○○犯藥事法第八十三條第一項之轉讓禁藥罪，累犯，處有期徒刑肆月。  嘉義市○區○○街000號A室     6 109年11月11日11時19分許  無償轉讓 乙○○於前開時間、地點，無常轉讓數量不詳之甲基安非他命若干予柯芬蘭 乙○○犯藥事法第八十三條第一項之轉讓禁藥罪，累犯，處有期徒刑肆月。  嘉義市○區○○街000號A室     7 109年11月17日7時28分許  無償轉讓 乙○○於前開時間、地點，無常轉讓數量不詳之甲基安非他命若干予柯芬蘭 乙○○犯藥事法第八十三條第一項之轉讓禁藥罪，累犯，處有期徒刑肆月。  嘉義市○區○○街000號A室